【裁判字號】    92,台上,2510
【裁判日期】    920508
【裁判案由】    強盜等罪
【裁判全文】
最高法院刑事判決                              九十二年度台上字第二五一○號
    上  訴  人  甲○○
                乙○○
右上訴人等因強盜等罪案件，不服台灣高等法院中華民國九十二年二月十三日第二審
判決（九十一年度上訴字第三七一二號，起訴案號：台灣桃園地方法院檢察署九十一
年度偵字第六六四一號），提起上訴，本院判決如左：
    主  文
上訴駁回。
    理  由
一、關於強盜及甲○○準強盜上訴部分：
按刑事訴訟法第三百七十七條規定，上訴於第三審法院，非以判決違背法令為理由，
不得為之。是提起第三審上訴，應以原判決違背法令為理由，係屬法定要件。如果上
訴理由狀並未依據卷內訴訟資料，具體指摘原判決不適用何種法則或如何適用不當，
或所指摘原判決違法情事，顯與法律規定得為第三審上訴理由之違法情形，不相適合
時，均應認其上訴為違背法律上之程式，予以駁回。本件原判決認定上訴人甲○○、
乙○○有其實欄二所載之共同強盜被害人陳素琴之財物，另甲○○有其事實欄三所載
之搶奪被害人譚葉清妹之財物後因脫免逮捕而當場施以脅迫等犯行，已詳述其所憑之
證據及認定之理由。對於甲○○所辯係趁陳素琴不備搶奪其財物，當時並未使用扣案
玩具手槍，至搶奪譚葉清妹財物後，係取出玩具手槍與擦撞其機車之司機理論，並非
針對譚葉清妹等語，及乙○○所為並未參與強盜陳素琴財物之辯解，認皆係空言飾詞
，不足採信，亦依調查所得之證據資料詳加指駁及說明。因而撤銷第一審關於甲○○
強盜及準強盜部分之判決，改判仍分別論處共同強盜及準強盜罪刑（各處有期徒刑三
年四月）；另維持第一審論處乙○○共同強盜罪刑（處有期徒刑三年二月）部分之判
決，駁回乙○○此部分之第二審上訴。上訴人二人不服，提起第三審上訴，其等就強
盜部分共同上訴意旨略以：陳素琴於警詢及第一審偵、審時均稱不清楚是什麼東西，
感覺是槍，於原審始稱是槍，其弟之友人有看見，但證人呂水世卻證稱未看見，是聽
陳素琴說的，原判決竟採信陳素琴個人推測之詞，作為認定此部分犯行唯一證據，其
採證自屬違法；又陳素琴已稱其當時不怕有反抗，原判決認已達不能抗拒程度，亦有
違誤云云。另甲○○就準強盜部分之上訴意旨略謂：譚葉清妹於原審供稱上訴人二人
之機車與汽車擦撞倒下，不能確定是計程車，足見其前指稱係計程車司機擋住機車，
甲○○為脫免逮捕取出玩具手槍指向司機之情節不實；證人林水金證稱擦撞過後甲○
○始將貼於車牌之白紙撕掉，可見譚葉清妹所指擦撞前為察看車牌始追上去，亦為不
實；原審未予詳查，且對譚葉清妹所為確有擦撞之有利證言不採，未說明其理由，有
證據調查未盡及理由不備之違法等語。惟查：（一）、陳素琴自始指稱甲○○持東西
自後頂住其肩膀，使其倒地，並說「槍槍」等語，其此部分之指訴始終一致，並無瑕
疵，且甲○○亦不否認當時其身上持有扣案之玩具手槍，足資補強。陳素琴雖於先前
稱感覺是槍，係指上訴人自其身後頂住時而言，原審審理稱有看見是槍，則指出係於
倒地後看見，尚難執此認陳素琴之指訴不實。原判決因而予以採信，並無上訴意旨所
指以其個人推測之詞為唯一證據之採證違法情事。甲○○既持玩具手槍頂住陳素琴使
之倒地，並說「槍槍」後，強取陳素琴之財物，陳素琴則稱當時沒想那麼多，時間來
不及反應，原判決因認上訴人二人此部分行為，客觀上已達使人不能抗拒之程度，從
形式上審查，顯與經驗法則無違。上訴人二人關於強盜部分之上訴，均違背法律上之
程式，應予駁回。（二）、譚葉清妹於原審係指訴甲○○於搶奪得手後，跑至對街，
其喊「搶劫」追過去，要索還被搶之金項鍊，甲○○坐上乙○○之機車，以玩具手槍
對著伊，伊害怕，上訴人二人即離去，而證人林水金亦證稱見有人喊「搶劫」，男的
坐上女的機車，還拿槍在揮，就騎腳踏車跟著，原判決因而認甲○○此部分係另行起
意，為脫免逮捕而當場施脅迫，其採證認事，自形式上觀察，並無證據調查未盡及理
由不備之違法。至甲○○縱有將車牌以白紙貼上，此與譚葉清妹所指要上前察看，並
無矛盾，且屬與重要待證事實無涉之枝節問題，另甲○○所乘機車有無與他車發生擦
撞及曾否以手槍指向該司機，亦均不影響原判決上開事實之認定，原判決就此固未特
加說明，依刑事訴訟法第三百八十條之規定，仍不得執為適法之第三審上訴理由。甲
○○此部分之上訴，亦違背法律上之程式，應予駁回。
二、關於搶奪上訴部分：
查第三審上訴書狀，應敘述上訴之理由，其未敘述者，得於提起上訴後十日內補提理
由書於原審法院，已逾上述期間，而於第三審法院未判決前仍未提出上訴理由書狀者
，第三審法院應以判決駁回之，刑事訴訟法第三百八十二條第一項、第三百九十五條
後段規定甚明。本件上訴人等二人因強盜等罪案件，不服原審判決，甲○○於九十二
年三月五日就原判決全部提起上訴，並未敘述理由，而其於同月七日提出之上訴理由
狀係針對強盜罪及準強盜罪部分，就原判決論處其共同連續搶奪罪刑（處有期徒刑五
年）部分，迄今逾期已久，於本院未判決前仍未提出，依上開規定，其此部分上訴自
非合法，應予駁回。至乙○○於同年月六日就原判決全部提起上訴，僅泛言「原判決
既昧於事實，且任意推定犯罪事實，又對於被告之證據漏而不實，殊難令甘服」，嗣
於同月十九日所提出之上訴理由狀，係針對強盜部分敘述其上訴理由，其就原判決維
持第一審判決論處其共同連續搶奪罪刑（處有期徒刑四年）部分，則無隻字片語指及
。是其搶奪部分之上訴，難認已具備法定形式要件，為違背法律上之程式，應予駁回
。
據上論結，應依刑事訴訟法第三百九十五條，判決如主文。
中      華      民      國    九十二    年      五      月      八      日
                              最高法院刑事第十二庭
                                  審判長法官  張  淳  淙
                                        法官  謝  俊  雄
                                        法官  蘇  振  堂
                                        法官  張  春  福
                                        法官  呂  丹  玉
      右正本證明與原本無異
                                              書  記  官
中      華      民      國    九十二    年      五      月     十五     日


司法院資訊處製作；財團法人民間司法改革基金會備份。
